台灣台中地方法院民事判決　九十一年度再易字第二六號
　　再審原告　甲○○
　　再審被告　乙○○
右當事人間請求清償債務事件，再審原告對於中華民國九十一年八月廿二日本院九十一年度
簡上字第二三六號第二審確定判決，提起再審之訴，本院判決如左：
　　主　　文
再審之訴駁回。
再審訴訟費用由再審原告負擔。
　　理　　由
一、按再審之訴顯無再審理由者，得不經言詞辯論，以判決駁回之，民事訴訟法第五百零二
　　條第二項定有明文。
二、本件再審原告起訴主張：　鈞院九十一年度簡上字第二三六號民事確定判決係以：「．
　　．．縱所證新台幣（下同）五十萬元之來源，交付過程等情，堪信真實，惟此款項既係
　　證人蔡中厚與被上訴人因家庭需要（當時尚未離婚），以不動產向台中商銀大甲分行質
　　借之七十萬元，若證人蔡中厚與上訴人間非基於特殊情誼，焉有將此基於特定目的之銀
　　行貸款約七成左右之款項『出借』上訴人之理？況且，若證人所稱：『上訴人經濟困難
　　，有小孩要養，每個月家用負擔要七、八萬元，故跟我借錢』等語為真，可見上訴人之
　　償債能力不佳，然證人蔡中厚『出借』五十萬元予上訴人時，竟未要求上訴人書立借據
　　，約明清償期限及利息等，以為憑據，亦與常情不符．．．」為原審判決再審原告敗訴
　　理由。
　　然查，再審原告於原審判決確定後，經人告知再審被告有房屋一棟，就此再審原告向管
　　轄地政事務所申請土地及建物登記謄本，發現再審被告確有房屋一棟、土地一筆，再審
　　被告並非如原確定判決所稱償債能力不佳，而該等證物係於原判決確定後，始發現，再
　　審原告如能於原判決確定前提出，應可受有利之判決。另查，證人蔡中厚、再審原告與
　　再審被告係鄰居，平日即有往來，再審被告經濟生活尚佳。再審被告向證人蔡中厚陳稱
　　，暫時需款週轉，證人蔡中厚因鄰居關係，並非原確定判決所稱之『特殊情誼』，始將
　　原供再審原告一家人生活及就學所需之款項暫借予再審被告，否則，再審原告一家人尚
　　需本件款項作為生活及就學之用，證人蔡中厚不可能以此作為追求再審被告之用。原確
　　定判決認定此非借貸關係，洵與事實不合。為此提起本件再審之訴，求為判決廢棄鈞院
　　原確定判決、駁回再審被告之上訴。
三、按「對於簡易訴訟程序之第二審確定終局裁判，如就足影響於裁判之重要證據，漏未斟
　　酌者，亦得提起再審之訴或聲請再審。」「當事人發現未經斟酌之證物或得使用該證物
　　者，但以如經斟酌可受較有利益之裁判者為限。」此為民事訴訟法第四百三十六條之七
　　及同法第四百九十六條第一項第十三款所明定。所謂就足以影響於裁判之重要證據，漏
　　未斟酌，係指足以影響裁判基礎之重要證據，雖在前訴訟程序業已提出，然未經確定判
　　決加以斟酌者而言。或則忽視當事人聲明之證據而不予調查，或則就依聲請或依職權調
　　查之證據未為判斷，均不失為漏未斟酌，且以該證據足以動搖原確定判決基礎者為限。
　　又所謂當事人發見未經斟酌之證物或得使用該證物，係指前訴訟程序事實審之言詞辯論
　　終結前已存在之證物，因當事人不知有此證物，致未經斟酌，現始知之；或雖知有此證
　　物而不能使用，現始得使用者而言，且以如經斟酌可受較有利益之裁判者為限。而消費
　　借貸，依民法第四百七十四條第一項規定，「稱消費借貸者，謂當事人一方移轉金錢或
　　其他代替物之所有權於他方，而約定他方以種類、品質、數量相同之物返還之契約。」
　　是消費借貸須當事人互相表示意思一致，其契約始成立，即貸與人約定以金錢或其他代
　　替物之所有權移轉於借用人，借用人於消費後以種類、品質、數量相同之物，返還與貸
　　與人之契約。
　　經查再審被告於八十五年三月廿六日買受坐落台中縣大雅鄉○○段二０六地號土地應有
　　部分一００００分之一四六，同年月廿八日買受其上門牌台中縣大雅鄉○○路○段二二
　　一巷四號七樓之一建物，均於八十五年四月十六日完成所有權移轉登記，此有土地及建
　　物登記謄本附卷可稽，再審被告買受上開房地之時間固在原審言詞辯論終結之前，惟該
　　證明資力之土地及建物登記謄本並未在前訴訟程序提出，致未被斟酌。再審原告供稱：
　　此在前訴訟程序事實審言詞辯論終結前已存在之證物，因當時不知，致未經斟酌，現始
　　知之。為此，提出，訴請再審。
　　然查再審原告於原審主張再審被告於九十年六月五日向其前夫蔡中厚借款五十萬元，蔡
　　中厚自其所有台中商業銀行大甲分行  0000000000000 帳號提領，以匯款方式將該款項
　　匯入再審被告台中縣大雅郵局帳戶。嗣蔡中厚於九十一年一月七日將該債權讓與再審原
　　告，提出存摺、匯款申請書、債權讓與契約書等影本為證。再審被告承認有收受該筆五
    十萬元款項，惟辯稱係蔡中厚因特殊情誼，贈伊作為買車用。證人蔡中厚於原審證稱：
    「再審被告經濟困難，故向其借錢。」惟再審原告提出上開房地登記謄本，證明再審被
    告有資力，顯見蔡中厚所稱再審被告經濟不好與事實不符，且蔡中厚為再審原告前夫，
    因故將債權讓與再審原告，其證詞難免偏頗，難以採信。復查再審被告於九十年六月十
    三日向三和三商股份有限公司購買三陽廠牌　1972cc，二００一年份，車牌號碼二Ｑ－
    二一八九號小客車一輛，分期付款總價為八十八萬九千七百二十四元，證人蔡中厚為該
    附條件買賣之連帶保證人，且早於同年月八日即與再審被告共同簽發面額五十萬元之本
    票一紙做為擔保，此有汽車附條件買賣契約書及本票影本各一紙附原卷可稽，是再審被
    告陳稱因其與蔡中厚有特殊情誼而接受贈款堪以採信。本件再審原告提出土地及建物登
    記謄本各一份，僅足證明再審被告為上開房地之所有權人，不能證明再審被告與蔡中厚
    間就系爭五十萬元有借貸關係存在。是斟酌上開土地及建物登記謄本，於原確定判決結
    果不受影響，再審原告亦不能受較有利之裁判。
四、綜上所述，再審原告提起本件再審之訴，顯無再審理由，爰不經言詞辯論逕以判決駁回
　　之。
五、據上論結，本件再審之訴為無理由，依民事訴訟法第五百零二條第二項、第七十八條判
　　決如主文。
中　　　　華　　　　民　　　　國　 九十一　 年　　　十　　　 月　　 廿八　　　日
　　　　　　　　　　　　　　　　　　　　臺灣臺中地方法院民事第四庭
~B審判長法官　張恩賜
~B　　　法官　王有民
~B　　　法官　周靜秀
右為正本係照原本作成
本件不得上訴
中　　　　華　　　　民　　　　國　 九十一　 年　　　十　　　 月　　三十一　　 日
~B法院書記官
